最　高　行　政　法　院　裁　定
　　　　　　　　　　　　　　　　　　 96年度裁字第00493號
抗　告　人　財團法人嘉義縣私立長齡老人養護中心
代　表　人　甲○○　　　　送達.
訴訟代理人　劉炯意　律師
相　對　人　嘉義縣政府
代　表　人　乙○○　　　　送達.
上列抗告人因與相對人嘉義縣政府間撤銷許可事件，對於中華民
國95年6月30日高雄高等行政法院95年度訴字第129號裁定提起抗
告，本院裁定如下︰
    主  文
抗告駁回。
抗告訴訟費用由抗告人負擔。
　　理  由
一、按抗告法院認抗告為不合法或無理由者，應為駁回抗告之裁
    定。
二、本件抗告意旨略謂：(一)本案訴願程序，訴願機關係實體駁回
    ，非以程序事項為不受理。依訴願法第77條及行政訴訟法第
    107條規定意旨，縱抗告人提起訴願非由當時之代表人林進
    一提起，訴願機關仍應通知補正，原審亦應通知補正代理人
    欠缺之問題，如抗告人逾期不補正，才能為不受理判決或裁
    定駁回，原審未通知抗告人補正，顯然有所不當。(二)本件訴
    願機關既認定抗告人訴願合法，為實體決定駁回，則原審倘
    認定不合法，應將訴願決定撤銷，命訴願機關命抗告人補正
    後，再為訴願決定，而非直接駁回。(三)本件訴願書之印文確
    為真正，林進一於他案亦自認之，原審未予詳查，其認定顯
    有疏漏。(四)證人無替代性，原審傳訊林進一，卻委由其員工
    林炳煌代為陳述，顯為不當。又抗告人一再表示，係因抗告
    人財務出現困難，林進一為脫免責任，謊稱非抗告人之負責
    人，委由不知情之林國一律師發函，原審未調查何者為真，
    且原審僅憑書面文件，未訊問關係人，如林進一、甲○○或
    其他董事，即率斷甲○○冒用林進一名義提起訴願，亦有未
    合。(五)原審認定民國（下同）93年11月ll日抗告人董事會會
    議推選林進一為董事長之決議無效、甲○○一再以林進一之
    名義對外行文，然林進一未對其提起刑事偽造文書之告訴或
    請求撤銷會議決議，有違常理。此足以推論甲○○未冒用林
    進一名義提起訴願，原審之認定顯有理由矛盾之違法。(六)抗
    告人為財團法人，各董事皆為本件撤銷許可事件之利害關係
    人，故甲○○本於常務董事之身分亦得提出訴願及抗告。況
    抗告人原法定代理人林進一於95年3月23日提出辭職，改選
    甲○○為董事長，故法定代理人變更為甲○○，亦補正其法
    定代理人資格完畢，無代理人欠缺問題，參酌最高行政法院
    90年6月份庭長法官聯席會議決議，原審以裁定駁回抗告人
    之訴，亦有違誤，爰請求廢棄原裁定。
三、相對人則以：(一)財團法人嘉義縣私立長齡老人養護中心（下
    稱長齡老人養護中心）章程第9條規定：「本中心常務董事
    互推一人為董事長綜理會務，對外代表本法人。」代表人林
    進一早於94年8月3日，即已委託林國一律師，發函甲○○及
    嘉義縣政府，表明不同意以林進一為長齡老人養護中心董事
    長名義為法律行為，有該律師函存卷可佐。本件訴願卻由甲
    ○○冒用林進一代表人之名義提起訴願，不但林進一並未有
    提起訴願之意思，形式上林進一之印文亦為偽造，實與訴願
    法第77條第5款所指一般代理人欠缺應通知補正之情形不同
    ，故此甲○○所提訴願於形式上或實質上難謂合法，參酌最
    高法院28年上字第1644號判例、81年臺抗字第53號，應以其
    訴為不合法駁回之。原裁定既然發現甲○○有冒用代表人林
    進一之情事，依行政訴訟法第107條第1項，原審自得依職權
    認定當時之訴願是否合法，不因訴願機關是否發現，而影響
    原裁定法院之認定權限。倘原裁定廢棄訴願決定讓原訴願機
    關命甲○○補正，豈非承認其非法之行為，此非法理所能容
    許。(二)證人雖有不可代替性，然本件證人林炳煌至原審作證
    並非轉述林進一的話，乃就自己所見所聞到庭作陳述，原裁
    定以其證述及其他之證據，認定甲○○冒用林進一之名義提
    起訴願，並無違反證據法則，或有欠允之處。(三)原裁定理由
    係針對推舉董事長會議是否有無效之情況，即林進一是否為
    董事長之身分等作說明。抗告人以此推論甲○○未冒用林進
    一名義提起訴願，顯然過於牽強，且曲解原裁定之原意。(四)
    長齡老人養護中心之章程第9條規定係民法第27條第2項例外
    之情形，非各董事均有代表抗告人之權限。且本件訴願期間
    均以林進一為代表人之名義進行訴願程序，甲○○並未以其
    常務董事之名義提起訴願，則不論實質上董事是否均有代表
    法人之權限，均不影響訴願程序是否合法的判斷。抗告人提
    出最高法院37年抗字第361號判例之情況與本案並不相同，
    不得比附援引。(五)本案係未經合法之訴願程序被駁回，而非
    當事人不適格或權利保護要件有欠缺被駁回，無最高行政法
    院90年6月庭長會議表示應以判決為之等情形存在。又參諸
    甲○○以相同方式，於抗告人請求選任清算人事件提出抗告
    ，業經臺灣高等法院臺南分院95年度非抗字第1號裁定駁回
    抗告確定在案，抗告人嗣因與清算人間宣告破產事件抗告，
    業經臺灣高等法院臺南分院以95年度破抗字第3號裁定抗告
    駁回確定，亦有各該裁定書可佐。綜此益證本件之訴願係由
    當時任抗告人常務董事之甲○○，擅自直接以林進一為代表
    人名義提起，代表人林進一並未提起本件訴願等語，資為抗
    辯。
四、原裁定以：長齡老人養護中心為一財團法人，其訴願行為自
    應由其代表人為之，若未由代表人為訴願行為，自難認其為
    合法。依長齡老人養護中心之章程第9條規定：「本中心常
    務董事互推一人為董事長綜理會務，對外代表本法人。」是
    長齡老人養護中心之章程對於代表權既有明訂由董事長為之
    ，是其代表人即為其董事長。而長齡老人養護中心於93年11
    月11日召開之第3屆第1次董事會，該次會議中辦理第3屆董
    事遴聘，並推選林進一為第3屆之董事長，有抗告人93年11
    月15日（93）長齡字第15號函所附該會議紀錄在卷可稽；雖
    長齡老人養護中心召開董事會議遴選出之第3屆董事、常務
    董事及董事長之事項，迄今仍未依相對人所屬社會局93年11
    月17日府社老字第0930141992號函檢附董事名冊及印鑑冊資
    料為變更登記，然依民法第31條之規定，法人登記後，有應
    登記之事項而不登記，或已登記之事項有變更而不為變更之
    登記者，僅生不得以其事項對抗第三人而已，尚不至影響推
    選林進一為抗告人第3屆之董事長之效力。又查，長齡老人
    養護中心因違反民法第34條等規定，經相對人於94年6月7日
    以府社老字第0940075589號函撤銷其設立許可，於94年6月2
    7日以林進一名義作為抗告人之代表人提起訴願，此有上開
    相對人函及抗告人訴願書影本附卷足稽。然該訴願書係由當
    時抗告人董事甲○○冒用其代表人林進一名義所為，代表人
    林進一並未提起該訴願乙節，業據證人即百久公司協理林炳
    煌（該公司為林進一所經營，林進一因故未到庭，而委由林
    炳煌代為陳述）到庭陳明在卷，參以甲○○擅自以長齡老人
    養護中心代表人林進一名義對外行文，亦曾經林進一委託林
    國一律師發函制止，林進一與甲○○並於95年2月10日簽訂
    聲明書表明長齡老人養護中心一切訴訟與林進一無關，又長
    齡老人養護中心於95年3月23日改選董事長為甲○○，然本
    件於95年2月13日起訴時即以甲○○為代表人，而非以當時
    之代表人林進一名義起訴等情，亦有林國一律師函、聲明書
    、長齡老人養護中心第3屆第1次常務董事會議紀錄、起訴狀
    等附卷為憑，足見甲○○確無權以長齡老人養護中心代表人
    林進一名義為上開訴願行為。再按林進一在上開聲明書中，
    雖表明其非長齡老人養護中心代表人，93年11月11日第2屆
    第9次暨第3屆第1次董事會會議，推選其為董事長，相關紀
    錄未經其本人同意，故推選無效，董事長為甲○○云云。然
    長齡老人養護中心自該會議後，甲○○即一再以長齡老人養
    護中心代表人林進一之名義對外行文，時間長達1年多，而
    林進一知情後卻僅發函制止及簽訂上開聲明書，並未對甲○
    ○提起刑事偽造文書之告訴，或請求法院撤銷該會議決議或
    確認該會議決議無效，若謂其不同意該會議決議，顯有違常
    理。況且，縱使上開會議推選董事長之決議無效，然長齡老
    人養護中心董事長亦應為當時現任之董事長續任至下一任董
    事長選出為止，若無董事長時則由全體董事代表抗告人，亦
    非當然由甲○○為抗告人董事長。故縱使認定93年11月11日
    長齡老人養護中心董事會推選林進一為董事長之決議無效，
    本件甲○○以林進一為長齡老人養護中心代表人名義提起訴
    願，仍不合法。綜上，抗告人不服相對人之原處分，提起訴
    願既不合法，其未經合法之訴願程序，遽行提起本件行政訴
    訟，揆諸首揭說明，即屬起訴不備要件，因而裁定駁回抗告
    人於原審之訴。
五、本院查：(一)按「董事就法人一切事務，對外代表法人。董事
    有數人者，除章程另有規定外，各董事均得代表法人。」民
    法第27條第2項定有明文。另本件長齡老人養護中心之章程
    第9條規定：「本中心常務董事互推一人為董事長綜理會務
    ，對外代表本法人。」是長齡老人養護中心之章程對於代表
    權既有明訂由董事長為之，足見長齡老人養護中心之代表人
    為其董事長，並非常務董事。本件長齡老人養護中心之代表
    人原為董事長林進一，該養護中心因違反民法第34條等規定
    ，經相對人94年6月7日以府社老字第0940075589號函撤銷其
    設立許可，甲○○未得長齡老人養護中心代表人林進一同意
    ，即逕以長齡老人養護中心代表人林進一名義提起訴願等情
    ，業據原審調查明確並詳為論述，足見長齡老人養護中心對
    於相對人所為前揭處分，並未提起訴願，抗告人對於原審所
    為事實之認定再行爭執，並不可採。(二)次按「訴願事件有左
    列各款情形之一者，應為不受理之決定：．．．五、地方自
    治團體、法人、非法人之團體，未由代表人或管理人為訴願
    行為，經通知補正逾期不補正者。」訴願法第77條定有明文
    。依該法條規定所應命補正者，係指地方自治團體、法人、
    非法人之團體確有提起訴願，僅因未由代表人或管理人為該
    訴願行為，始有命補正之問題，本件長齡老人養護中心代表
    人林進一自始即未提起訴願，而係甲○○以該中心名義提起
    ，與前揭情形並不相同，自無從命補正，亦不因訴願決定機
    關為實體認定，而補正長齡老人養護中心自始未提起訴願之
    瑕疵；又抗告人主張其代表人林進一於95年3月23日提出辭
    職，改選甲○○為董事長縱然屬實，亦於訴願決定之後所發
    生之事實，亦無從補正長齡老人養護中心確無提起訴願之瑕
    疵。是抗告人主張縱抗告人提起訴願非由當時之代表人林進
    一提起，訴願機關仍應通知補正，原審亦應通知補正代理人
    欠缺之問題，如抗告人逾期不補正，才能為不受理判決或裁
    定駁回，原審未通知抗告人補正，顯然有所不當云云，並不
    可採。(三)綜上所述，原裁定以抗告人未經合法之訴願前置程
    序，即遽行提起本件撤銷訴訟，其起訴為不備要件予以裁定
    駁回，並無違誤。抗告意旨猶執前詞指摘原裁定違法，為無
    理由，應予駁回。
六、依行政訴訟法第104條、民事訴訟法第95條、第78條，裁定
    如主文。
中　　華　　民　　國　　96　　年　　3　　 月　　15　　日
                  第三庭審判長法  官　劉　鑫　楨
                              法  官  陳　秀　美
                              法  官　梁　松　雄
                              法  官　劉　介　中
                              法  官　戴　見　草
以  上  正  本  證  明  與  原  本  無  異
中　　華　　民　　國　　96　　年　　3　　 月　　15　　日
　　　　　　　　　　　　　　　書記官　王　史　民
